臺灣高等法院刑事判決　　　　　　　　　　　　　九十二年度上訴字第四四九一號
　　上　訴　人　臺灣板橋地方法院檢察署檢察官
　　上　訴　人
　　即　被　告　壬○○
　　上　訴　人
　　即　被　告　辛○○
　　共　　　同
　　指定辯護人　本院公設辯護人　甲○○
右上訴人因被告強盜等案件，不服臺灣板橋地方法院九十年度訴字第一六七四號，中
華民國九十二年一月七日第一審判決（起訴案號：臺灣板橋地方法院檢察署九十年度
偵字第一九八九號、第九五三三號），及同院九十二年度訴緝字第六十號，中華民國
九十二年十月十四日第一審判決（起訴案號：臺灣板橋地方法院檢察署九十年度偵字
第一九八九號、第九五三三號；移送併案審理案號：臺灣板橋地方法院檢察署九十年
度偵字第六一四七號），提起上訴，本院判決如左：
    主  文
上訴駁回。
    事  實
一、辛○○前於民國九十年間，因轉讓、施用第二級毒品罪，經本院分別判處有期徒
    刑六月、四月，如易科罰金均以三百元折算一日確定；又於九十一年間，因贓物
    案件，經臺灣板橋地方法院判處有期徒刑四月，如易科罰金以三百元折算一日確
    定。上開三罪經定應執行刑為有期徒刑一年，於九十一年十月八日縮刑期滿執行
    完畢。再於九十二年間因違反毒品危害防制條例案件，經台灣板橋地方法院判處
    有期徒刑十月確定；壬○○曾於八十九年間因違反毒品危害防制條例販賣第二級
    毒品安非他命案件，經臺灣板橋地方法院於八十九年九月三十日以八十九年度偵
    字第一七一九五號提起公訴（於本案均不構成累犯），二人均不知悔改。
二、辛○○與另三名不詳真實姓名年籍之成年男子（其中一名綽號「阿輝」），共同
    意圖為自己不法之所有，於八十九年十二月十日凌晨五時四十五分許，在臺北縣
    新莊市○○路二二八號前，見丙○○自其所駕駛之Ｍ七─五五三九號自小客車下
    車欲返回住處時，即尾隨在後，並推由辛○○、「阿輝」手持西瓜刀架住丙○○
    之脖子，共同以強暴至使丙○○不能抗拒，而強行取走丙○○身上之皮包（內有
    自小客車行車執照正本、駕照影本、國民
    下同】四千多元等物）及汽車鑰匙，並開走丙○○所有之上開自小客車。得手後
    ，辛○○另基於變造他人國民
    其弟壬○○位於臺北縣中和市○○路二五號二樓租住處，以將自其所有畢業紀
    念冊上影印而得之照片黏貼於丙○○
    名之記載，再加以影印之方式，變造丙○○之國民
    紋綾及
三、丁○○於九十年一月九日之前某日（詳細時間不明），至臺北縣中和市○○路二
    五０號一樓，向當時為人代理申辦各家電信公司行動電話業務之壬○○表示，其
    積欠地下錢莊債務無法償還，不知有何方法可籌得金錢，壬○○表示其代理申辦
    行動電話，每一門號可得一千七百元不等之佣金，壬○○願以每一門號提供一千
    元，並再借與不詳之金額交付丁○○，資以返還地下錢莊，丁○○遂提供證件，
    由壬○○以代理人名義，分別向臺灣大哥大股份有限公司（下稱臺灣大哥大公司
    ）、遠傳電信股份有限公司（下稱遠傳公司）、和信電訊股份有限公司（下稱和
    信公司）各申辦五支行動電話門號，並先由壬○○使用。嗣於九十年一月九日凌
    晨一時許，因丁○○懷疑前委由壬○○代理申辦之行動電話遭人盜打，遂前往臺
    北縣中和市○○路二五號二樓壬○○之租住處，欲與壬○○理論，適辛○○、
    庚○○（原審已判決確定）、一姓名年籍不詳綽號「阿輝」之成年男子及另一姓
    名年籍不詳之成年女子亦在該址，均認壬○○已為丁○○清償地下錢莊之借款，
    丁○○竟前來尋釁，態度囂張，竟共同基於私行拘禁之犯意聯絡及行為分擔，先
    由壬○○出拳毆打丁○○，再由辛○○、庚○○以徒手或持不明器物毆打丁○○
    ，致丁○○受有頭部、臉部、頸部、左臂多處挫傷（因卷內資料僅有丁○○受傷
    之相片三幀，並未見丁○○至醫療院所診療之診斷證明書，故無從確定其所受詳
    細傷勢，只能依據受傷相片大略判斷），其五人並以強暴方法共同拘禁丁○○於
    上開處所，限制其行動自由長達約四、五個小時，其間辛○○復另起行意，強迫
    丁○○簽發面額三十萬元之本票一紙，並命丁○○交出其國民
    行此無義務之事，辛○○並承同前變造
    證上換貼上自己之照片予以變造。直至同日清晨五、六時許，壬○○、辛○○、
    庚○○、「阿輝」及另一姓名年籍不詳之成年女子欲換地方，乃分別騎乘機車數
    輛，其中由庚○○騎乘機車後載丁○○，欲將丁○○載往臺北縣樹林市境內之不
    詳處所續行拘禁，惟庚○○騎至臺北縣樹林市境內之不詳處所，解除對丁○○之
    拘束，任由丁○○離去。
四、辛○○復承同前變造國民
    市○○街二一巷十四號六樓租住處，將其與江建隆共同搶奪而得之己○○國民身
    分證一紙（江建隆所涉搶奪罪，業經臺灣板橋地方法院判處有期徒刑九月確定，
    辛○○涉犯搶奪罪嫌部分未據檢察官起訴），以將其本人之照片黏貼於己○○之
    國民
    之國民
    印之方式，再連續影印變造己○○之國民
    籍機關管理國民
五、辛○○又承同前變造國民
    九十年三月中旬，在臺北縣樹林市○○街二一巷十四號六樓租住處，由庚○○提
    供其所有之國民
    片換貼為其本人之照片，並變造國民
    證一紙，足以生損害於
六、嗣先於九十年一月十日凌晨一時許，在臺北縣中和市○○路二五號後山處，經
    警查獲辛○○，並在其弟壬○○臺北縣中和市○○路二五號二樓之租住處，扣
    得事實欄第二項丙○○所有之Ｍ七－五五三七號自小客車行車執照一紙、駕照影
    本二紙、信用卡一張及汽車鑰匙一把，事實欄第三項丁○○所有之ＮＯＫＩＡ三
    三一型手機一支、丁○○所簽發面額三十萬元之本票一紙、經變造之丁○○國
    民
    慈慧診所前扣得丁○○所有遺留在該處之車號ＵＹＢ─五三五號機車一輛。再於
    九十年三月二十日下午三時三十分許，在臺北縣樹林市○○街二一巷十四號六樓
    ，經警查獲辛○○，並扣得事實欄第二項之經變造之丙○○國民
    、事實欄第四項經變造之己○○國民
    第五項之經變造之庚○○國民
    機一台、電腦螢幕一台、電腦主機一台、掃瞄機一台；另尚扣得軍人
    、識別證三張、空白退伍令一張，及乙○○所有之信用卡二張、宇醛貿易有限公
    司健保卡五張、宇平貿易有限公司健保卡三十五張、宇塑貿易有限公司健保卡三
    十七張、王婉茹、洪慧雯、張育玲之
    吳治明、陳祥貴、林銘訓、楊蕙珍、林佳建、林註、高忠勝、田美月之健保卡各
    一張；及吳淵泉包商出入證、戊○○所有之富邦產物保險卡各一張及印章三十六
    枚。
七、案經臺北縣政府警察局中和分局報告臺灣板橋地方法院檢察署檢察官偵查起訴，
    暨移送併辦。
    理  由
壹、被告壬○○部分：
一、訊據上訴人即被告壬○○矢口否認有何妨害自由之犯行，辯稱：九十年一月九日
    丁○○至其居處，當時有其兄辛○○、庚○○及另一年籍姓名不詳之人均在場，
    其和丁○○一言不合發生衝突，彼此互毆後，就離開去附近一家網路咖啡廳（即
    通稱之「網咖」），之後發生何事其即不知悉，亦與其無涉云云。
二、經查：
（一）右揭如事實欄第三項所示之犯行，業據告訴人丁○○於警訊中指訴：「我是向
      其中一名男子辦理大哥大（即行動電話），發現其中一個號碼被他們盜打，於
      九十年一月九日凌晨一時許，到中和市○○路二五０號找他們問清楚，結果遭
      柯柏合（實為辛○○，因辛○○於警訊中假冒柯柏合之名義應訊，下同）毆打
      ．．．且用棒子、木棍打我頭部和全身多處，屋內有四男一女，．．．」（見
      九十年度偵字第一九八九號卷第十三頁反面），「（柯柏合（實為辛○○）、
      庚○○、他們拘禁我自由，．．．」，「．．．這三人（指辛○○、庚○○、
      壬○○）為妨害我自由之人。」，「九十年一月九日凌晨一時許，我至圓通路
      二五０號二樓時，庚○○就在現場，．．．庚○○在旁邊看，後來他們一行五
      人要帶我至別處，庚○○騎機車載我，在樹林市某處，庚○○叫我離開。」（
      同前揭卷第一０二頁、第一六０頁至第一六一頁）等語無訛，並有丁○○受傷
      相片三幀附卷可稽（同前揭卷第三十六頁）。
（二）同案共犯庚○○在原審審理中供稱：「．．．丁○○跟辛○○、壬○○他們一
      言不合打起來，我沒有打丁○○，早上已經亮了他們說要換地方，要我載丁○○．．．」，（見原審九十一年十二月六日訊問筆錄）等情，既稱「他們說要
      換地方」，足見壬○○亦參與私行拘禁之犯行無疑，另參諸被告壬○○於原審
      審理中供稱：「．．．丁○○跟我大小聲，說我不行這樣，我說我會替他處理
      ，後來就吵起來。」，「（吵架後）就打起來，他打我一拳，我打他一拳，後
      來庚○○、辛○○都過來，還有一些朋友從隔壁過來．．．」（見原審九十一
      年十一月二十八日訊問筆錄），是從告訴人丁○○、同案共犯庚○○之指、供
      述，並參諸本件係源於丁○○與被告壬○○之債權債務糾紛，可知被告壬○○
      與辛○○、庚○○、「阿輝」及另一不詳女子就私行拘禁之犯行，確有犯意之
      聯絡及行為之分擔。
（三）再被告壬○○於本院審理時坦承中和圓通路房子係其所居住，其兄共同被告辛○○僅是偶而會過去，該房子的鑰匙只有一把（見本院九十三年四月二十七日
      審判筆錄）。既然該房子的鑰匙只有一把，衡情自應由身為房子使用者之被告
      壬○○出入時隨身攜帶，斷不可能將鑰匙留在家中，否則待共同被告辛○○等
      人離去後，被告壬○○將如何返家？故被告壬○○所辯當天其打完架後就離開
      去網咖，因家裡尚有辛○○等人，故其並未帶鑰匙出門云云，與常情不符，無
      非事後卸責之詞，殊無可採，其與共同被告辛○○、庚○○、「阿輝」及一不
      詳女子共同私行拘禁丁○○之犯行，應堪認定。
三、核被告壬○○所為，係犯刑法第三百零二條第一項之私行拘禁罪。公訴意旨雖認
    被告壬○○與庚○○二人所犯，係懲治盜匪條例（現已廢止）第五條第一項第一
    款之盜匪罪（即刑法第三百二十八條第一項強盜罪，惟其等二人另與同案共犯辛○○、「阿輝」及另一不詳姓名年籍成年女子共同為之，應屬刑法第三百三十條
    第一項結夥三人以上之加重強盜罪）、刑法第三百零四條強制罪等情，惟訊據被
    告壬○○堅決否認有何強盜犯行，辯稱：我並未強盜任何財物云云。按強盜罪係
    以「意圖為自己或第三人不法之所有」為要件（最高法院二十一年上字第十八號
    、二十三年上字第五二四七號、六十四年台上字第一一六五號判例意旨參照），
    另參諸「上訴人疑其父投井身死，係某乙逼索地契所致，遂將某乙捆綁，向索殯
    葬費三百元。是其因誤認某乙有擔負殯葬費用之義務，始向其索取款項，尚不得
    謂有不法所有之故意，雖其手段違法，祇應構成私行拘禁罪，不能以強盜罪論擬
    。」（最高法院二十九年上字二三三０號判例意旨參照）。是行為人若欠缺不法
    所有之意圖，自難謂該當於強盜罪之構成要件。經查，本件告訴人丁○○所以前
    往臺北縣中和市○○路二五０號二樓被告壬○○居處，係其自行前往，並非出於
    其他任何人之強暴、脅迫所致，而到達時業已凌晨一時許，此據告訴人丁○○於
    警、偵訊中指稱明確，是此與一般所見之強盜罪係完全出於他人施以強暴、脅迫
    而行動受限等情狀已有不同，則被告壬○○與庚○○及被告辛○○等人如何對自
    行前來之廖啟立，突萌不法所有之意圖，已非無疑；次以告訴人廖啟立雖陳稱與
    被告壬○○並無任何債權債務糾紛，惟此已與其在警、偵訊中供稱：曾委託壬○○代理申辦行動電話等情不符，且辛○○於警訊中供稱：「是他（指丁○○）自
    己要來騙錢，所以我們才打他．．．」，「（問：丁○○稱你們盜打他的大哥大
    ，你如何解釋？）是他和壬○○申請大哥大並送現金，且幫他付錢，結果他還來
    找我們說這種話，才會打他的。」（見偵查卷第十一頁、第十二頁），於偵訊中
    供述：「（問：與丁○○、．．．有無糾紛？）魏（此指壬○○，因辛○○斯時
    偽以柯柏合之名義接受偵訊，下同）與他（正（指丁○○））的債務糾紛，魏替
    他還錢莊一萬元，．．．」、「我只有在九十年一月九日凌晨一點在中和市○○
    路二五０號，我只有毆打丁○○，但原因是他說話囂張，且我弟宏（指壬○○）
    幫他還地下錢莊的錢，他有借宏電話門號使用，他要來索電話費用，態度不好，
    ．．．」（見偵查卷第五十頁反面、第一三九頁）等語，另被告壬○○於原審審
    理中亦供稱：「．．．丁○○打電話來說要辦門號，．．．我拿申請書給他寫，
    叫他回去等，他說不行，因為他有欠地下錢莊錢，當天要還，叫我錢先給他，因
    為如果辦成我可以拿一千七百元，一個門號一千七百元，我給丁○○一千元，我
    是告訴他辦一個門號不用錢，還可以給一千元，丁○○辦了遠傳五支、和信五支
    、臺灣大哥大五支，．．．他說他欠地下錢莊錢是第一天辦和信五支，但因為卡
    不能馬上出來，他說不能等，要我錢先給他，我給他五千元幫他還地下錢莊，就
    是一支一千元，．．．」，「（問：去年一月九日，丁○○為何要去找你？）找
    我理論，他的電話卡被盜打，．．．因為是我幫他辦的。」，「（問：與丁○○
    有無債權債務糾紛？）有，我有借現金五萬元給他。」（分見原審九十一年十一
    月二十八日、十二月十二日訊問筆錄）等語。由此可知，告訴人丁○○若非因與
    被告壬○○辦理行動電話發生糾紛，則其無任何理由自行前往被告壬○○之居處
    理論，而告訴人丁○○為償還地下錢莊之借款，又其以申辦多支行動電話門號以
    換取現金，動機即非純正，從上情觀之，均足認告訴人丁○○與被告壬○○確存
    有相當之債權債務關係；再者，公訴意旨雖以警方於現場查獲告訴人丁○○所有
    之行動電話一支，及在附近查獲告訴人丁○○所有之車號ＵＹＢ─五三五號機車
    一輛，欲為被告壬○○不利之證明，惟告訴人丁○○既與被告壬○○有債務糾紛
    ，縱令上開物品確係庚○○等人下手拿取，其等主觀上是否具有不法所有之意圖
    ，亦非無疑。又被告壬○○既係為他人代辦行動電話門號為業，其所經手之行動
    電話數量當非稀少，則其是否有強盜告訴人丁○○所有之行動電話，以供其或他
    人使用，更非無疑。另機車雖於被告壬○○居處附近查獲，然亦難執此作為被告
    壬○○等人強盜之證明。至於告訴人丁○○雖曾簽下面額三十萬元之本票一紙，
    惟公訴意旨已指明此係共同被告辛○○一人另行起意而為，自與被告壬○○無涉
    ，告訴人丁○○復經原審合法傳喚無正當理由不到庭應訊，致無從對其作更進一
    步細節之訊問，則被告壬○○上開辯解，尚無不可採信之處。是本件尚難認被告
    壬○○有何此部分所指強盜犯嫌，然此部分被告壬○○確曾為私行拘禁之犯行，
    起訴事實既係同一，原審依法自得變更起訴法條。按「刑法第三百零二條第一項
    之妨害自由罪，原以強暴、脅迫為構成要件，其因而致普通傷害，乃強暴、脅迫
    當然之結果，除另有傷害故意外，仍祇成立該條之罪，無同法第二百七十七條第
    一項之適用。」（最高法院三十年上字第三七０一號判例意旨參照），查被告壬○○等人私行拘禁告訴人丁○○，固曾將告訴人丁○○毆傷，難認係另起故意傷
    害之犯意為之，此乃強暴當然之結果，是僅論以刑法第三百零二條第一項之私行
    拘禁罪。被告壬○○與庚○○、辛○○、「阿輝」及另一名不詳姓名年籍成年女
    子五人，就私行拘禁丁○○犯行間，有犯意聯絡及行為分擔，均為共同正犯。原
    審以被告壬○○罪證明確，適用刑法第二十八條、第三百零二條第一項、罰金罰
    鍰提高標準條例第一條前段，審酌被告壬○○於本件犯行前已有違反毒品危害防
    制條例之犯行業經提起公訴，素行已非良善，竟因與丁○○之債權債務糾紛，而
    與辛○○、庚○○、「阿輝」及一姓名年籍不詳之成年女子共同私行拘禁丁○○
    ，期間並毆打丁○○成傷，犯罪後矢口否認犯行，態度難認良好，及其犯罪之動
    機、目的、手段等一切情狀，量處有期徒刑十月。其認事用法均無不合，量刑亦
    屬適當，被告魏宏明上訴意旨，否認私行拘禁犯行，指摘原判決不當，為無理由
    ，應予駁回。
貳、被告辛○○部分：
一、訊據上訴人即被告辛○○坦承於事實欄第二項所示時地變造丙○○之
    ，另並有事實欄第四項、第五項之變造己○○、庚○○國民
    否認有如事實欄第二項之強盜犯行，辯稱：伊並沒有強盜丙○○財物，有關的物
    品是庚○○持有，伊在警訊時被刑求才會承認，且在伊承認後被害人才指認，被
    害人可能認錯了云云。
二、經查：
（一）事實欄第二項之犯罪事實，業據被害人丙○○在警詢、偵查及原審審理中指訴
      綦詳，並指認被告辛○○即為該名持西瓜刀架在其脖子上之歹徒，其在警詢時
      即指稱：八十九年十二月十日上午五時四十五分許，在新莊市○○路二二八號
      前，其被搶走皮包及自小客車一輛，當時他們四個人都戴口罩，共同駕駛一部
      自小客車跟蹤，等伊下車走到家門口時，他們即叫住伊，二名各手持西瓜刀架
      在其身上搶走皮包，同時再開走其自小客車，皮包內約有四千多元，我可以確
      定辛○○是歹徒之一等語。再參以被告辛○○在警詢時雖供承同案共犯庚○○
      亦有參與本案，惟被害人丙○○對於不能確定之歹徒樣貌即未加以指認，顯見
      其指認謹慎，且未任意攀誣，衡情被害人與被告辛○○素不相識，並無仇怨，
      實無故為誣陷被告之理，再參以自案發時迄被告辛○○被查獲之日僅約一個月
      ，被害人之記憶自尚鮮明，是其指認應屬無訛。
（二）原審再訊之被害人丙○○關於在警局時指認過程，並命其再為指認，其在原審
      審理時詳確地說明：案發當日係清晨，天色已有點亮，旁邊尚有燈光，歹徒雖
      然有戴口罩，但由被告之身材及臉部之上半部，伊可以確定被告有參與搶伊之
      東西，被告就是拿著西瓜刀架在其脖子上的人，並不是警察叫伊指認被告即為
      強盜之歹徒，伊一到警局就開始作筆錄，其筆錄是連續製作並未中斷，當時被
      告就在旁邊，警察並沒有打被告也沒有把被告帶到其他地方等語，益足證被害
      人丙○○指述之真實性，被告所辯遭警刑求乙節，既無任何確據以實其說，顯
      屬臨訟砌飾之詞，無足憑信。
（三）警方於九十年一月十日凌晨一時許，在臺北縣中和市○○路二五０號查扣上開
      被害人丙○○遭強盜之Ｍ七－五五三七號自小客車行車執照一紙、駕照影本二
      紙、信用卡一張及汽車鑰匙一把，有贓物認領保管單附卷可稽，該查扣之地點
      係被告辛○○之弟即被告壬○○之居處，而查獲當時僅有被告辛○○在場。況
      庚○○於原審審理時陳稱警方所查扣之東西係何人所有其並不知情（見九十年
      度訴字第一六七四號卷第一三八頁），故庚○○於本院審理時改口陳稱查扣之
      物品係其拾獲云云，係迴護被告辛○○之詞。辛○○前開辯解，係卸責之詞，
      委不足採，其強盜犯行堪以認定。
（四）就事實欄第二項、第四項、第五項關於變造他人國民
      倫自白外，並經證人丙○○、己○○證述在卷，而共犯庚○○在偵查中亦坦承
      有交付
      ）。觀諸被告辛○○與庚○○二人之交情及其二人所持有他人證件之數量，被
      告辛○○如非經庚○○之同意，實無可能擅行變造庚○○之國民
      彼二人就該部分有犯意之聯絡。此外，復有經變造之丙○○國民
      紙、經變造之丁○○國民
      紙及彩色影印本一紙、經變造之庚○○國民
      志宏、庚○○國民
      調取核閱屬實），及被告用以變造
      電腦主機一台、掃瞄機一台扣案足資佐證，本件變造國民
      以認定。
三、查被告辛○○行為後，懲治盜匪條例業於九十一年一月三十日公布廢止，刑法第
    三百三十條亦於同日修正公布，並分別自同年二月一日起失效、生效，其中就結
    夥三人以上攜帶兇器之強盜罪部分，經比較新舊法結果，以修正後刑法第三百三
    十條第一項規定較有利於被告，依刑法第二條第一項前段規定，自應依刑法規定
    論處，故被告辛○○就強盜被害人丙○○所為，核係犯刑法第三百三十條第一項
    之結夥三人以上攜帶兇器強盜之加重強盜罪，其與「阿輝」等另三名不詳真實姓
    名年籍之成年男子間，有犯意聯絡與行為分擔，均為共同正犯。檢察官雖認被告
    辛○○係涉犯懲治盜匪條例第五條第一項第一款之盜匪罪名，係因未及審酌法律
    之廢止暨修正所致。又被告辛○○就變造他人國民
    百十二條之變造特種文書罪，有關變造庚○○國民
    光立間，有犯意聯絡及行為分擔，應論以共同正犯。被告辛○○先後多次單獨及
    共同變造國民
    ，顯係基於概括之犯意反覆為之，應依連續犯規定論以一罪，並加重其刑；又臺
    灣板橋地方法院檢察署檢察官移送併辦部分（九十年度偵字第六一四七號）關於
    被告辛○○變造庚○○、己○○國民
    部分，雖未據起訴，因與前開起訴經判決有罪部分，具有裁判上一罪之關係，為
    起訴效力所及法院自得併予審理。被告辛○○所犯上開五罪，犯意各別，犯罪構
    成要件互異，應予分論併罰。
四、原審以被告辛○○罪證明確，適用刑法第二條第一項前段、第五十六條、（修正
    後）第三百三十條第一項、第二百十二條、罰金罰鍰提高標準條例第一條前段，
    審酌被告辛○○年輕力壯卻不思勤勉向上，為圖謀不法私利，竟結夥三人以上強
    盜財物，非但使被害人蒙受諸多損害，更嚴重危害社會治安，且其一再犯罪，顯
    見其並無悔意，犯罪後僅坦承部分犯行，仍有避重就輕情事等一切情狀，強盜部
    分量處有期徒刑七年十月，變造他人國民
    移送併辦意旨（臺灣板橋地方法院檢察署檢察官九十年度偵字第六一四七號）略
    以：被告辛○○與江建隆（業經原審以搶奪罪判處有期徒刑九月確定）共同基於
    意圖為自己不法所有之犯意聯絡，於九十年二月二十八日上午六時二十五分許，
    由被告辛○○騎乘江建隆所有之機車，後搭載江建隆，在臺北縣板橋市○○路六
    巷口，見己○○一人，有機可乘，即減速靠近己○○後方，趁己○○不備之際，
    由江建隆徒手搶奪己○○所有之手提包一個（內有己○○所有二吋照片十五張、
    身分證、
    車駕照、彰化銀行金融卡、花旗銀行信用卡、中國信託銀行信用卡、荷蘭銀行金
    融卡、荷蘭銀行中華航空聯名信用卡、萬泰銀行救急現金卡、陳美惠所有之中華
    民國外僑居留證、
    一支、現金五千元及美金一百元、泰銖六千元），得手後，加速逃逸，並返回被
    告辛○○位於臺北縣樹林市○○街二一巷十四號六樓住處，由被告辛○○分得甫
    經搶得之行動電話及
    幣經被告辛○○換取新台幣後二人朋分花用，皮包則隨意拋棄。被告辛○○與江
    建隆旋於同日上午七時四分十五秒及同日時五分二十六秒，推由被告辛○○持搶
    得之己○○之萬泰銀行現金救急卡，在臺北縣樹林市臺灣銀行樹林分行自動提款
    機，以插入該現金救急卡，並輸入己○○記載置於皮包內之密碼之不正方法，接
    續由自動付款設備之提款機先後提領現金二萬元、一萬二千元，得手後，由被告
    辛○○及江建隆二人平分花用。又被告辛○○並偽以己○○之名義，填載行動電
    話服務申請書若干份，分別向和信、臺灣大哥大行動電話公司之銷售或代理或經
    銷之門市店，申購行動電話門號，足生損害己○○之權益；再意圖使自己得以免
    繳交行動電話費之利益，將上開冒名申辦之門號由自己或他人，對外撥打，牟得
    免費撥打電話之不法利益，致生損害於各該電信公司應收電話費之權益，亦涉有
    刑法第三百二十五條第一項之搶奪罪嫌、同法第三百三十九條之二第一項之不正
    利用自動付款設備詐欺罪嫌、同法第二百十六條、第二百十條行使偽造私文書罪
    嫌及電信法第五十六條之罪嫌云云。原審認此移送併辦部分，與前開起訴經原審
    判決有罪部分，均乃犯意各別，行為互殊，且就被告辛○○以變造之己○○國民
    何連續犯、想像競合犯、牽連犯之裁判上一罪之關係，自無從於本件一併審理，
    是併案意旨礙難審理，爰檢還另由檢察官另行偵究。又以被告辛○○持以強盜被
    害人所用之西瓜刀二把，顯係屬被告辛○○或其共犯所有供強盜犯罪所用之物，
    雖未扣案，然並無證據證明業已滅失，依刑法第三十八條第一項第二款之規定宣
    告沒收；再以扣案之變造之丙○○國民
    國民
    護貝機二台、電腦螢幕一台、電腦主機一台、掃瞄機壹台，均係屬被告辛○○所
    有供變造國民
    沒收。認事用法均無不合，量刑亦屬適當，被告魏宏明上訴意旨，空言否認強盜
    犯行；檢察官上訴意旨，仍認前開移送併辦部分有牽連犯之裁判上一罪關係，然
    並無確據足資證明被告於變造國民
    結果之牽連，檢察官指摘原判決不當，為無理由，應予駁回。
據上論斷，應依刑事訴訟法第三百六十八條，判決如主文。
本案經檢察官柯麗鈴到庭執行職務。
中　　　華　　　民　　　國　　九十三　　年　　　五　　　月　　 十一 　　日
                              臺灣高等法院刑事第五庭
                                  審判長法  官  曾　德　水
                                        法  官  魏　新　國
                                        法  官  楊　炳　禎
右正本證明與原本無異。
一、妨害自由及強部分如不服本判決，應於收受送達後十日內向本院提出上訴書狀
，其未敘述上訴之理由者並得於提起上訴後十日內向本院補提理由書（均須按他造當
事人之人數附繕本）。
二、變造特種文書部分，不得上訴。
                                        書記官  廖　素　花
中　　　華　　　民　　　國　　九十三　　年　　　五　　　月　　 十二 　　日
附錄：本判決論罪科刑法條全文
刑法第三百零二條
私行拘禁或以其他非法方法，剝奪人之行動自由者，處五年以下有期徒刑、拘役或三
百元以下罰金。
刑法第三百三十條：
犯強盜罪而有第三百二十一條第一項各款情形之一者，處七年以上有期徒刑。
前項之未遂犯罰之。
刑法第二百一十二條
偽造、變造護照、旅券、免許證、特許證及關於品行、能力服務或其他相類之證書、
介紹書，足以生損害於公眾或他人者，處一年以下有期徒刑、拘役或三百元以下罰金
。
